臺北高等行政法院判決
　　　　　　　　　　　　　　　　　　 93年度訴字第02834號
　　　　　　　　　　　　　　　.
原　　　告　甲○○
訴訟代理人　丁○○
被　　　告　勞工保險局
代　表　人　乙○（總經理）
訴訟代理人　丙○○
　　　　　　戊○○
上列當事人間因勞保事件，原告不服行政院勞工委員會中華民國
93年6月25日勞訴字第0930020678號訴願決定，提起行政訴訟。
本院判決如下：
    主  文
原告之訴駁回。
訴訟費用由原告負擔。
　　事  實
緣原告係由鴻榮染整機械股份有限公司申報參加勞工保險之被保
險人，以其於民國（下同）89年12月21日在樓梯間跌倒受傷致頸
椎損傷及臉部撕裂傷，於92年10月7日檢附財團法人恩主公醫院
（下稱恩主公醫院）同年月6日出具之勞工保險殘廢診斷書及照
片，向被告申請職業傷害殘廢給付。案經被告審查結果，以原告
於92年1月間因頸椎損傷之同一事故，已依勞工保險殘廢給付標
準表第6障害項目第2等級領取1,000日職業傷害殘廢給付在案，
此次申請殘廢程度等級並未提高，所請頸椎損傷部分之殘廢給付
應不予給付；至臉部撕裂傷部分，其顏面存留之疤痕規則平整，
亦無組織凹陷，且於保險效力終止後診斷殘廢，依勞工保險條例
第57條規定及勞工保險殘廢給付標準表之給付標準，應不予給付
該部位殘廢給付，乃以92年11月11日保給殘字第09260486350號
函否准所請。原告對被告否准所請顏面醜形殘廢給付部分不服，
向勞工保險監理委員會申請審議，經該會以93年3月23日（93）
保監審字第0377號審議駁回。原告猶未甘服，提起訴願，亦遭決
定駁回，遂向本院提起行政訴訟。茲摘敘兩造訴辯意旨如次：
甲、原告方面：
    原告未於言詞辯論期日到場，據其提出書狀及準備程序所陳
    ，聲明、陳述如下：
一、聲明：求為判決
１、訴願決定、審議審定及原處分均撤銷。
２、命被告作成核付原告勞工保險殘廢給付標準表第57障害項目
    第10等級殘廢給付之處分。
二、陳述：
１、原告係不服被告否准所請顏面醜形殘廢給付，至於原告頸椎
    損傷申請殘廢給付部分，業經被告准予核付第6障害項目第2
    等級1,500日職業傷害殘廢給付在案，不在本件爭訟範圍，
    合先敘明。
２、依勞工保險殘廢給付標準表第57障害項目附註二之（二）規
    定，原告所患為7公分以上不規則疤痕，至於疤痕是否平整
    、有無凹陷，目睹原告即明。原告之顏面損傷在於額頭上，
    古諺有云：「額上亂紋文差者，則貧苦多災。」、「天庭平
    闊，子孫昌繁。」、「一面之貴賤，辨三輔之容辱，莫不定
    平額也，故天庭、天中、司空，俱列平額，是能攝諸部位，
    係人之貴賤也。」，原告所患7公分以上鋸齒狀疤痕係橫在
    頂額，既破相亦傷原神，可向被告申請顏面醜形殘廢給付。
３、醜形規定係以「或」字記載，表示每一條件成立即符合規定
    ，依說文解字、後漢書及世說新語解釋醜之意義，美醜在個
    人心中自有定義，原告認為所患已達勞工保險條例第53條所
    定標準。另保險給付之請求權經2年間不行使而消滅，被告
    稱原告所請為保險效力終止後事故，然本案一直依被告公文
    進行，且傷痕於受傷時即存在，僅因就醫便利而未至恩主公
    醫院開立診斷書。又財團法人長庚紀念醫院所開立之診斷書
    ，未經原告同意即蓋原告私章送被告處申請給付，並將原告
    退保，直至93年10月方將原告私章歸還，此有證人可證。原
    告晚年除殘缺身體，尚有影響運勢之疤痕，何顏見祖先，請
    鈞院明察。
乙、被告方面：
一、聲明：求為判決駁回原告之訴，訴訟費用由原告負擔。
二、陳述：
１、按原告平均日投保薪資為新台幣（下同）840元，所請第57
    障害項目第10等級殘廢給付之給付標準為220日，因原告係
    請求職業傷害殘廢給付，應加計50%為330日，故本件原告所
    請訴訟標的金額為277,200元，合先敘明。
２、按「被保險人因普通傷害或罹患普通疾病，經治療終止後，
    如身體遺存障害，適合殘廢給付標準表規定之項目，並經保
    險人自設或特約醫院診斷為永久殘廢者，得按其平均月投保
    薪資，依同表規定之殘廢等級及給付標準，1次請領殘廢補
    助費，．．。被保險人領取普通傷病給付期滿或其所患普通
    傷病經治療1年以上尚未痊癒，如身體遺存障害，適合殘廢
    給付標準表規定之項目，並經保險人自設或特約醫院診斷為
    永不能復原者，得比照前項規定辦理。」、「被保險人因職
    業傷害或罹患職業病，經治療終止後，如身體遺存障害，適
    合殘廢給付標準表規定之項目，並經保險人自設或特約醫院
    診斷為永久不能復原者，依同表規定之殘廢等級及給付標準
    ，增給50%，1次請領殘廢補助費。被保險人領取職業傷病給
    付期滿，尚未痊癒，如身體遺存障害，適合殘廢給付標準表
    規定之項目，並經保險人自設或特約醫院診斷為永不能復原
    者，得比照前項規定辦理。」勞工保險條例第53條及第54條
    分別定有明文。
３、按勞工保險殘廢給付標準表第57項障害項目「頭部、顏面部
    或頸部受損壞致遺存顯著醜形者。」為第10殘廢等級，給付
    標準220日。次按同障害系列附註規定：「一、頭部、顏面
    部及頸部之醜形係指本表前列眼瞼、鼻及耳廓缺損以外，遺
    存於頭部、臉部及頸部日常露出有礙外觀之醜形者。二、『
    顯著醜形』依左列範圍為準：（一）在頭部遺存手掌大（不
    包括5指）以上之瘢痕者。（二）在顏面部遺存雞卵大以上
    之瘢痕或5公分以上之不規則線狀痕，或直徑3公分以上之組
    織凹陷（與人相遇時可引起他人注意之程度）者。（三）在
    頸部遺存手掌大（不包括含5指）以上之瘢痕者。」。
４、原告前以89年12月21日在公司樓梯間跌倒受傷致頸椎損傷，
    向被告申請殘廢給付，案經被告審核，依勞工保險殘廢給付
    標準表第6項第2等級核給1,500日職業傷害殘廢給付在案。
    原告嗣以同一事故致頸椎損傷及臉部撕裂傷，於92年10月7
    日檢附恩主公醫院同年月6日出具之勞工保險殘廢診斷書及
    照片，向被告申請職業傷害殘廢給付。案經被告審查，以此
    次所請頸椎損傷部分之殘廢等級並未提高，至於臉部撕裂傷
    部分，經被告將所附彩色照片送請特約專科醫師審查，其顏
    面留存之疤痕規則平整，亦無組織凹陷，與給付標準不符，
    經被告以92年11月11日保給殘字第0926486350號函否准所請
    ，並經審議審定及訴願決定維持在案。又原告前領取重度殘
    廢給付（即領取上開標準表第6障害項目第2等級殘廢給付）
    ，保險效力已於92年1月21日終止，其於同年10月6日審定成
    殘，係屬保險效力終止後事故，與勞工保險條例第19條第1
    項規定不符，故被告所為處分並無不合。
    理  由
一、本件原告經合法通知，未於言詞辯論期日到場，核無行政訴
    訟法第218條準用民事訴訟法第386條各款所列情形，因依被
    告之聲請，由其一造辯論而為判決。
二、按「被保險人或其受益人，於保險效力開始後，停止前發生
    保險事故者，得依本條例規定，請領保險給付。」、「被保
    險人在保險有效期間所發生之傷病事故，於保險效力停止後
    ，必須連續請領傷病給付或住院診療給付者，1年內仍可享
    有該項保險給付之權利；傷病給付期限依第35條及第36條規
    定；住院診療之被保險人經保險人自設或特約醫院認為可出
    院療養時應即出院。被保險人依前項規定連續請領保險給付
    期間內，因同一傷病及其引起之疾病致殘廢或死亡者，仍得
    請領殘廢給付或死亡給付。其非因病癒而經保險人自設或特
    約醫院同意出院後，在保險效力停止之日起1年內，因同一
    傷病及其引起之疾病致殘廢或死亡者亦同。」、「被保險人
    因普通傷害或罹患普通疾病，經治療終止後，如身體遺存障
    害，適合殘廢給付標準表規定之項目，並經保險人自設或特
    約醫院診斷為永久殘廢者，得按其平均月投保薪資，依同表
    規定之殘廢等級及給付標準，1次請領殘廢補助費，殘廢給
    付標準表如附表2。被保險人領取普通傷病給付期滿，或其
    所患普通傷病經治療1年以上尚未痊癒，如身體遺存障害，
    適合殘廢給付標準表規定之項目，並經保險人自設或特約醫
    院診斷為永不能復原者，得比照前項規定辦理。」、「被保
    險人因職業傷害或罹患職業病，經治療終止後，如身體遺存
    障害，適合殘廢給付標準表規定之項目，並經保險人自設或
    特約醫院診斷為永久殘廢者，依同表規定之殘廢等級及給付
    標準，增加50%，1次請領殘廢補償費。被保險人領取職業傷
    病給付期滿，尚未痊癒，如身體遺存障害，適合殘廢給付標
    準表規定之項目，並經保險人自設或特約醫院診斷為永不能
    復原者，得比照前項規定辦理。」、「被保險人領取殘廢給
    付，不能繼續從事工作者，其保險效力即行終止。」勞工保
    險條例第19條第1項、第20條、第53條、第54條及第57條分
    別定有明文。次按「本條例第53條第1項及第54條第1項所稱
    治療終止，指被保險人罹患之傷病，經治療後，症狀固定，
    再行治療仍不能期待其治療效果之狀態。」、「依本條例第
    53條及第54條規定，請領殘廢給付者，以全民健康保險特約
    醫院或診所診斷為永久殘廢或永不能復原之當日為本條例第
    30條所定得請領之日。」同條例施行細則第77條及第78條第
    1項復有明文。又按勞工保險殘廢給付標準表第57障害項目
    「頭部、顏面部或頸部受損壞致遺存顯著醜形者」為第10殘
    廢等級，給付標準220日；同障害系列附註規定：「一、頭
    部、顏面部及頸部之醜形係指本表前列眼瞼、鼻及耳廓缺損
    以外，遺存於頭部、臉部及頸部日常露出有礙外觀之醜形者
    。二、『顯著醜形』依左列範圍為準：(一)在頭部遺存手掌大
    （不包括5指）以上之瘢痕者。(二)在顏面部遺存雞卵大以上
    之瘢痕或5公分以上之不規則線狀痕，或直徑3公分以上之組
    織凹陷（與人相遇時可引起他人注意之程度）者。(三)在頸部
    遺存手掌大（不包括含5指）以上之瘢痕者。．．」。
三、本件原告係由鴻榮染整機械股份有限公司申報參加勞工保險
    之被保險人，以其於89年12月21日在樓梯間跌倒受傷致頸椎
    損傷及臉部撕裂傷，於92年10月7日檢附恩主公醫院同年月6
    日出具之勞工保險殘廢診斷書及照片，向被告申請職業傷害
    殘廢給付。案經被告審查結果，以原告於92年1月間因頸椎
    損傷之同一事故，已依勞工保險殘廢給付標準表第6障害項
    目第2等級領取1,000日職業傷害殘廢給付在案，此次申請殘
    廢程度等級並未提高，所請頸椎損傷部分之殘廢給付應不予
    給付；至臉部撕裂傷部分，其顏面存留之疤痕規則平整，亦
    無組織凹陷，且於保險效力終止後診斷殘廢，依勞工保險條
    例第57條規定及勞工保險殘廢給付標準表之給付標準，應不
    予給付該部位殘廢給付，乃以92年11月11日保給殘字第0926
    0486350號函否准所請。原告對被告否准所請顏面醜形殘廢
    給付部分不服，申請審議及提起訴願均遭駁回之事實，有勞
    工保險給付申請書、勞工保險殘廢診斷書、被告就原告先前
    所請頸椎損傷職業傷害殘廢給付之核定通知書、系爭被告92
    年11月11日保給殘字第09260486350號函之行政處分、審定
    書及訴願決定書等附卷可稽，自堪信為真實。
四、原告主張其所患7公分以上鋸齒狀疤痕係橫在頂額，既破相
    亦傷原神，且傷痕於受傷時即存在，自可向被告申請顏面醜
    形殘廢給付（詳如事實欄所載）云云。惟查：
１、勞工保險條例第53條第1項及第54條第1項所稱治療終止，係
    指被保險人罹患之傷病，經治療後，症狀固定，再行治療仍
    不能期待其治療效果之狀態而言（勞工保險條例施行細則第
    77條規定參照），此項對於法律要件之定義，係主管機關基
    於職權對於殘廢給付之精神所為之解釋性規定，蓋基於殘廢
    給付之立法意旨，在於為維護殘廢勞工之福利所由設，必也
    經治療終止後，其症狀已固定，再行治療亦無法期待其治療
    效果不致成殘之狀態，始符合殘廢給付之要件，否則罹患有
    任何傷病，即認定殘廢，殊有混淆殘廢與傷病之分際，且殘
    廢給付之立法意旨將形同虛設。
２、本件原告前因頸椎損傷向被告申請職業傷害殘廢給付，案經
    被告按勞工保險殘廢給付標準表第6項第2等級發給1,500日
    職業傷害殘廢給付在案，又其審定殘廢並領取殘廢給付後，
    不能繼續從事工作，被告乃依勞工保險條例第57條規定，自
    92年1月21日逕予退保，是其保險效力自當日24時即行終止
    之事實，有原告92年1月7日向被告提出之勞工保險給付申請
    書（兼給付收據）、勞工保險殘廢診斷書、被告核定通知書
    等附於原處分卷可稽。則本案爭點厥為原告顏面遺存疤痕，
    是否符合勞工保險殘廢給付標準表之給付標準而得審定成殘
    ，又如其得審定成殘，則其審定成殘日究係92年1月21日保
    險效力終止前或保險效力終止後？
３、原告92年10月7日申請職業傷害殘廢給付時所檢附恩主公醫
    院同年月6日出具之勞工保險殘廢診斷書，略載：「傷病名
    稱：頸椎損傷臉部撕裂傷（鋸齒狀超過5公分）」「治
    療經過：病患因上述病因，於民國89年12月21日因頸椎受傷
    由急診轉入，並接受手術治療，其後住院共3次，分別於89
    年12月21日至90年1月22日神經外科，90年1月29日至3月7日
    及90年8月14日至9月14日復健科」「初診日期：89年12月21
    日」「住院診療期間：自89年12月21日至90年1月22日、自
    90年1月29日至90年3月7日、自90年8月14日至90年9月14日
    」「門診診療期間：自90年1月29日至92年10月6日共門診9
    次」「殘廢部位：4肢及臉部」「治療1年以上診斷為永久不
    能復原（即症狀尚未痊癒）日期：92年10月6日」等語，並
    附有繪圖及彩色近距離照片2張。案經被告送請專業醫師依
    上開殘廢診斷書、繪圖及照片，綜合審查意見略以：「依所
    附照片顯示病患顏面存留之疤痕規則平整，亦無組織凹陷，
    與給付標準不符。」等語，有該審查意見表影本在卷為憑，
    是被告依據原告所送勞工保險殘廢診斷書之內容、原告近距
    離照片2張、勞工保險殘廢給付標準表之審定原則，暨被告
    專業醫師之審查意見，認原告顏面存留之疤痕規則平整，亦
    無組織凹陷，未達勞工保險殘廢給付標準表規定之給付標準
    ，其認定洵無違誤。
４、勞工保險條例第53條授權訂定之勞工保險殘廢給付標準表，
    規定顏面部顯著醜形之標準中，有關線狀痕部分，係指遺存
    5公分以上之不規則線狀痕，此乃法律授權訂定之殘廢給付
    標準表所明定，並無所謂違反法律保留原則之問題。而該表
    附註所謂不規則線狀痕，係指患者患部之線狀疤痕，因傷口
    縫合或癒合後，其組織與周圍之皮膚組織無法完全密合，致
    使患部之線狀疤痕呈現寬窄不一、凹凸不平整或類似鋸齒狀
    之疤痕而言。原告所遺存之疤痕，依殘廢給付標準表「頭、
    臉、頸部醜形」障害系列附註二(二)之規定，必須係不規則之
    線狀痕，始符殘廢給付之要件，如為規則之線狀痕，則無論
    疤痕之長度多寡，均不符殘廢給付之要件。查原告於本院94
    年6月15日準備程序期日係親自到庭，觀之原告顏面存留之
    疤痕平整，屬規則之線狀痕，不符上開「5公分以上之『不
    規則』線狀痕」之要件，且其疤痕顏色與膚色相近（與原告
    申請審議時所送近距離照片所示其疤痕顏色與膚色不相近之
    情形不同），當亦不致有如原告所言與人相遇時可引起他人
    注意之程度發生，綜上，堪認原告顏面部之疤痕未達顯著醜
    形。
５、又縱以原告顏面遺存之疤痕符合勞工保險殘廢給付標準表之
    給付標準而得審定成殘，其審定成殘日亦應早於原告92年1
    月21日保險效力終止前發生，否則，依勞工保險條例第19條
    第1項規定，應不予給付殘廢給付。本件依原告之主張，其
    雖於89年12月21日在樓梯間跌倒受傷致臉部撕裂傷，惟受有
    顏面傷害之病人，依一般社會通念，透過醫學治療之手段，
    對其顏面之破壞程度，仍有加以改善之可能性，因此其仍有
    繼續治療之可能及必要，並非顏面一旦發生傷害，症狀即自
    始固定，而不能期待繼續治療之效果。本件依原告92年10月
    7日申請職業傷害殘廢給付時所檢附恩主公醫院同年月6日出
    具之勞工保險殘廢診斷書可知，原告顏面遺存疤痕係於92年
    10月6日審定成殘，乃保險效力於92年1月21日終止後發生之
    事故，不符勞工保險條例第19條第1項規定，被告據此核定
    原告所請殘廢給付不予給付，於法自屬無違。
６、再者，有關勞工保險條例第20條規定之適用，僅限被保險人
    之保險效力處於「停止」狀態，始得於其退保後1年內，因
    其在保險期間之同一傷病致殘廢或死亡時，請領殘廢給付或
    死亡給付，如係保險效力已為「終止」時，即無該條之適用
    。如前所述，本件原告因頸椎損傷，其殘廢程度符合殘廢給
    付標準表第6項第2等殘廢等級，屬終身不能繼續從事工作，
    既經被告按該等級核給殘廢給付，並依同條例第57條規定，
    核定自92年1月21日起逕予退保在案，則其保險效力自92年1
    月21日24時業已終止，而原告於92年1月21日保險效力終止
    之前，其殘廢給付保險事故既尚未發生，自不符合勞工保險
    條例第19條第1項請領規定，亦與同條例第20條第2項後段所
    定「其非因病癒而經保險人自設或特約醫院同意出院後，在
    保險效力停止之日起1年內。因同一傷病及其引起之疾病致
    殘廢或死亡者亦同」之情形有別，核亦無該條文之適用，原
    告主張被告應依前開規定核給其殘廢給付，洵無足取。
五、綜上所述，原告起訴論旨，均無可採。被告否准原告所請普
    通傷害殘廢給付，徵諸前揭規定，並無違誤。審議審定及訴
    願決定遞予維持，俱無不合。原告徒執前詞聲明撤銷，及訴
    請被告作成核付原告勞工保險殘廢給付標準表第57障害項目
    第10等級殘廢給付之處分，均為無理由，應予駁回。
據上論結，本件原告之訴為無理由，爰依行政訴訟法第98條第3
項前段、第218條、民事訴訟法第385條第1項前段，判決如主文
。
中    華    民    國    94    年     7    月     7    日
                        第六庭審判長法  官  林樹埔
                                    法  官  陳鴻斌
                                    法  官  曹瑞卿
上為正本係照原本作成。
如不服本判決，應於送達後20日內，向本院提出上訴狀並表明上
訴理由，如於本判決宣示後送達前提起上訴者，應於判決送達後
20日內補提上訴理由書（須按他造人數附繕本）。
中    華    民    國    94    年     7    月     7    日
            　　　　　　　　　 　 　書記官  方偉皓
